臺灣臺中地方法院刑事判決　　　　　　　 96年度易字第417號
公　訴　人　臺灣臺中地方法院檢察署檢察官
被　　　告　丁○○
上列被告因恐嚇案件，經檢察官聲請簡易判決處刑（聲請案號95
年度偵字第17983號），本院臺中簡易庭認不宜以簡易判決處刑
，改由本院刑事庭依通常程序審理，判決如下：
    主    文
丁○○無罪。
    犯罪事實
一、公訴意旨略以：被告丁○○認勇建開發股份有限公司（下稱
    勇建公司）於臺中市○○區○○段一六九地號土地施工興建
    「文華真品」工程，造成其住居之臺中市○○區○○路一段
    二三號建物受損，多次要求勇建公司賠償未果，心生不滿，
    竟於民國九十五年四月十九日十七時三十分許，至臺中市○○區○○街五○巷十三號十樓之一勇建公司擲雞蛋、灑冥紙
    ，致在場勇建公司員工甲○○、乙○○、丙○○等人心生畏
    懼，而生危害於安全，因認被告涉犯刑法第三百零五條之恐
    嚇罪嫌。
二、按犯罪事實應依證據認定之，無證據不得認定犯罪事實；不
    能證明被告犯罪或其行為不罰者，應諭知無罪之判決，刑事
    訴訟法第一百五十四條第二項、第三百零一條第一項分別定
    有明文。又告訴人之告訴，係以使被告受刑事追訴為目的，
    是其陳述是否與事實相符，仍應調查其他證據以資審認。且
    事實之認定，應憑證據，如未能發現相當證據，或證據不足
    以證明，自不能以推測或擬制之方法，以為裁判基礎。且認
    定犯罪事實所憑之證據，雖不以直接證據為限，間接證據亦
    包括在內；然而無論直接或間接證據，其為訴訟上之證明，
    須於通常一般之人均不致有所懷疑，而得確信其為真實之程
    度者，始得據為有罪之認定，最高法院五十二年臺上字第一
    三○○號、四十年臺上字第八六號及七十六年臺上字第四九
    八六號分別著有判例可資參照。又刑事訴訟法第一百六十一
    條已於九十一年二月八日修正公布，修正後同條第一項規定
    ：檢察官就被告犯罪事實，應負舉證責任，並指出證明之方
    法。因此，檢察官對於起訴之犯罪事實，應負提出證據及說
    服之實質舉證責任。倘其所提出之證據，不足為被告有罪之
    積極證明，或其闡明之證明方法，無從說服法官以形成被告
    有罪之心證，基於無罪推定之原則，自應為被告無罪判決之
    諭知（最高法院九十二年臺上字第一二八號判例意旨參照）
    。
三、本件公訴人認被告丁○○涉有上開恐嚇罪嫌，係以被告丁○○於偵訊中坦承：伊係因為伊告毀損部分對方沒出來解決
    ，所以去丟雞蛋、灑冥紙等語。證人甲○○、乙○○、丙○○及勇建公司員工林正仁、梁彥哲於偵查中之證詞。現
　　場照片三十張等為其論據。
四、訊據被告固對其有於上開時地至勇建公司丟擲雞蛋之事實坦
    承不諱，惟堅決否認有何恐嚇犯行，辯稱略以：伊當日係要
    勇建公司出面和解，並無恐嚇在場員工之意。且當天是勇建
    公司陳副總帶伊至勇建公司，當時陳副總也有在場。又伊所
    灑者不是冥紙，而是神明用的四方金等語。經查：
(一)證人甲○○於偵查中證稱：「當天我原本在工地上班，有人
    通知我說有人去公司丟冥紙，．．。」、「 (當天我)五點
    多接到同事電話，回去大約是五點多。」、「（看到什麼？
    ）有一位大姊躺在公司一位負責人辦公室的地上，旁邊很多
    冥紙，丁○○在地上呻吟、叫，講很多莫名其妙的話，後來
    警察有來，我跟一個同事先把她帶到負責人辦公室外面，我
    問她怎麼了，她就很激動。警察來之後有勸離她，一段時間
    之後她先走，我就回工地。」、「（負責人狀紙上為什麼說
    是你架她離開的？）因為她在地上躺著，我就跟另一個同事
    扶她出去。」、「（有沒有聽到她說任何你聽起來會害怕的
    言詞？）沒有。她沒有對我說什麼恐嚇的話，沒有聽到她跟
    別人說什麼，但是她的狀況看起來精神不穩定，又在地上灑
    滿地冥紙，我會害怕。」；於審理中結證稱：「 (丟雞蛋、
    灑冥紙時你不在現場？)是的。」、「 (我到達公司時)她 (
    即被告)躺在地上哭。」、「 (她有無對你說任何恐嚇讓你
    害怕的話或是事情？)沒有。」、「我沒有看到雞蛋，但是
    被告躺在公司負責人的辦公室內周圍有冥紙。」、「 (你到
    現場看到整個狀況你會害怕？)我有跟被告有幾面之緣，且
    當時有幾位同事在旁，我是不會害怕。」、「 (當天被告的
    行為，你有認為被告在恐嚇你？)不是。」、「 (提示九十
    五年她字第三五三七號偵卷第五五頁筆錄，你在偵訊時說被
    告的狀況看起來精神不穩定，在地上散滿冥紙，你會害怕，
    你說會害怕是何意？)我是說我第一時間會害怕，因為正常
    的人是不會這樣做，但是我跟被告談過幾句話後，被告就是
    哭，我試著跟被告跟她交談，那時警察還沒有來。」、「 (
    你所謂的第一時間會害怕，是指被告恐嚇你，你會害怕？)
    我是看到滿地冥紙、有人躺在那裡。」、「 (你害怕的原因
    是因為被告當天整個行為舉止在恐嚇你，所以讓你害怕？)
    不是，她不是針對我。」等語。核諸證人甲○○證述：伊係
    事後才返回公司，且當時被告是躺在地上哭，被告沒有對伊
    說任何恐嚇讓伊害怕的話或事情，伊不認為被告當天是在恐
    嚇伊等語，被告辯稱伊沒有恐嚇甲○○等語，應可採信。
(二)證人乙○○、丙○○於偵查中均未言及有何因被告丟擲雞蛋
    、灑冥紙而心生恐懼情事 (詳見九十五年度他字第三五三七
    號偵查卷第五三至五四頁)。且依證人乙○○於審理中結證
    ：「 (當天被告整個的行為舉止，包括被告所說的話語，有
    無讓你恐懼？)一開始是緊張，要處理這件事情，後來有點
    害怕，被告一進來的時候有放話，說不關我們這些小姐的事
    情，被告說我們是幫壞人做事情，被告說她背後有靠山，有
    辦法帶來人，如果她真的要帶人來，就不會像今天這樣子，
    被告說她會帶很多個兄弟。」等語；及證人丙○○於審理中
    結證：「 (當天被告的言行、舉止，有無讓你心生恐懼？)
    有。就是她說她說她會叫兄弟這句話，讓我恐懼。」等語，
    亦難認乙○○、丙○○二人有何因被告丟擲雞蛋、灑冥紙而
    心生恐懼情事，檢察官認被告丟擲雞蛋、灑冥紙，致在場勇
    建公司員工甲○○、乙○○、丙○○等人心生畏懼云云，應
    有誤會。
(三)證人乙○○於九十五年六月三十日偵查中係結證稱：「（九
    十五年四月十九日是陳明祥帶丁○○進你們公司的？）是，
    當時我在電梯門口等電梯要下去，要下班了，電梯門開後就
    看到陳明祥、丁○○出來，因為公司要關門了，看她們進來
    ，我就沒有下樓。」、「（她說了什麼？）不是很清楚，意
    思是說她不是很好惹，她有有力的人。她用臺語說：她有兄
    弟(我聽起來感覺像是指她的親兄弟，不是道上的兄弟）很
    有影響力，然後她情緒越來越激動，她手上有拿袋子，外表
    看不出來是什麼，她就從袋子裡拿出雞蛋來丟。」、「在丁○○丟雞蛋時林正仁剛好出現。丁○○丟完雞蛋就衝到老闆
    的辦公室我阻止不及。她在老闆的辦公室裡面丟雞蛋、灑冥
    紙。丟完後她整個人賴在地上、躺在地上，我們請她出來，
    她還是一直哭鬧，我們有報警，但是六點多警察才到場，警
    察勸導丁○○離開，但是她也不聽。後來她狀況不是很好，
    我跟其她人扶著她到電梯門口，然後我就把鐵門放下來，我
    就先下班了。」、「（有沒有聽到丁○○說任何恐嚇的言詞
    ？）只有她剛進公司前面她所說的那段話。之後她的狀況就
    不好，一直哭鬧。」等語；於本院審理中結證稱：「 (被告
    當時有無說何話？)被告一直在哭鬧，一直重複說我們公司
    沒有賠償，沒有良心之類的話。」、「 (當天被告整個的行
    為舉止，包括被告所說的話語，有無讓你恐懼？)一開始是
    緊張，要處理這件事情，後來有點害怕，被告一進來的時候
    有放話，『說不關我們這些小姐的事情』，被告說我們是幫
    壞人做事情，被告說她背後有靠山，..。」、「.. 被告一
    直哭鬧，然後說一些我們沒有天良之類的話，因為被告都在
    地上哭鬧，被告的行為比較屬於鬧事，如果是講話恐嚇，是
    她一進來比較有講而已，之後被告都是在地上哭鬧。」、「
    .. 我自己認為她是在虛張聲勢，至於被告是不是有人，我
    並不清楚，只是被告一直說她有靠山。」等語，核諸證人乙○○所證：被告一進來就說不關渠等小姐的事，伊聽被告所
    說之言語，是覺得被告的意思是說她不是很好惹，被告有有
    力的人，被告的親兄弟很有影響力，伊認為被告是在虛張聲
    勢等語。再佐以被告當時之情緒係越來越激動，丟雞蛋、灑
    冥紙後，整個人即賴在地上、躺在地上，一直哭鬧，後來因
    被告狀況不是很好，乙○○且與其他人扶著被告到電梯門口
    ，之後才關門下班等情，尚難認被告當時係在恐嚇乙○○。
(四)證人丙○○於九十五年六月三十日偵查中結證稱：「（九十
    五年四月十九日丁○○去妳們公司的經過？）她進來手上有
    拿一包紙袋，說要找老闆，我們說老闆不在她就從紙袋裡拿
    東西出來丟才知道是雞蛋。之後往裡面衝到董事長的辦公室
    ，從袋子裡拿出冥紙，然後哭鬧不離開，我們就報警，我並
    有打電話請工務部的梁彥哲、甲○○回來。」、「（你當天
    有沒有聽到丁○○說任何恐嚇的話？）她說『你不要看我一
    個女人而已，我是有七、八個兄弟，只是不叫而已』。並說
    我們小姐都不幫她，如果她繼續這樣鬧的話我們也不用上班
    了。」等語；於審理中結證稱：「...，後來被告就往裡面
    的方向衝，衝進去我們董事長的辦公室，然後灑冥紙，弄得
    亂七八糟，哭倒在那邊。」、「 (被告有無具體的說找來兄
    弟要做何事？)沒有。」、「 (你認為被告是針對你做這件
    事情？)應該不是針對我，應是針對公司。」等語，則依被
    告當時所述「你不要看我一個女人而已，我是有七、八個兄
    弟，只是不叫而已』等語，在客觀上已難遽認被告係以加害
    「生命」、「身體」、「自由」、「名譽」、「財產」之事
    恐嚇丙○○。
(五)至證人乙○○嗣於審理中雖另證稱：「 (被告有無說會帶很
    多的兄弟來做什麼？)她說會帶兄弟來亂，不讓我們工作。
    」、「 (妳說被告說她有兄弟過來，「兄弟」指的是黑道兄
    弟還是她自己的兄弟？)我不知道。」、「 (你聽起來認為
    如何？)我自己認為是黑道兄弟。」云云；證人丙○○於審
    理中亦證稱：「.. 然後被告說不要欺負她一個人，她隨便
    叫有七、八個兄弟，到時候她的兄弟來就不是這樣子而已。
    」云云。惟證人乙○○於九十五年六月三十日偵查中並未言
    及被告有何揚言要帶兄弟來亂，不讓渠等工作之言詞 (詳見
    九十五年度他字第三五三七號偵查卷第五三至五四頁)。另
    證人丙○○於同日偵查中亦係證稱：「她 (被告)說『你不
    要看我一個女人而已，我是有七、八個兄弟，只是不叫而已
    』，『並說我們小姐都不幫她，如果她繼續這樣鬧的話我們
    也不用上班了』。」等語 (見同上偵查卷第五五頁)，核證
    人乙○○及丙○○於審理中所述較渠二人於偵查中所述，顯
    均有出入，並均有愈趨不利於被告情形。參之，人之記憶常
    隨時間經過而趨模糊，再佐以證人乙○○於審理中亦結證稱
    ：「 (提示偵卷五十三頁筆錄，偵訊你說被告有提到說她有
    兄弟，你聽起來感覺像是她的親兄弟不是道上的兄弟，為何
    前後所述不一？)因為當時比較混亂，事情也過了一段時間
    ，至少被告有提到她有兄弟，這是事實，上次我的認為與這
    次的認為不同，是因為感覺不同。..，但應以九十五年六月
    三十日偵訊所講的比較正確，因為那時比較接近案發時間。
    」等語；證人丙○○於偵查中證稱：因為伊很少這麼晚下班
    ，所以當時的事情，伊記得等語，足認丙○○於偵查中證述
    時，對於事發經過確實尚記憶清楚。準此，被告於案發時所
    述言語內容，應以證人乙○○及丙○○於九十五年六月三十
    日偵查中結證內容較符真實。再者，被告於案發時對於有關
    「兄弟」之言詞，只說了一次，亦經證人丙○○於審理中結
    證在卷，而證人乙○○、丙○○於審理中對於被告當時有關
    「兄弟」言詞之證述，經核亦有所不同，已難僅憑證人乙○○及丙○○嗣於審理中所為互核有所出入，且與渠二人自己
    於偵查中所述不符之證詞，遽為不利於被告之認定。況依證
    人乙○○於審理中所證：「 (被告講的這些話，妳認為被告
    是在恐嚇妳？)是有一點，而且我有一點害怕。」、「 (妳
    害怕什麼？)害怕被告把我們當成對象。」、「 (當天被告
    有無把妳們當成對象？)當天是沒有，『我所謂的害怕是指
    被告可能以後會把我們當成對象』。」等語；及丙○○於審
    理中所證：「 (你剛剛說被告會叫兄弟，這是何意？)我當
    時認為被告會要找一些打手過來，『這是我個人的推測』。
    」、「 (被告說她會叫兄弟過來，這句話說過幾次？)一次
    。」、「 (被告當時講說要找的兄弟，是她自己的親兄弟還
    是有黑道背景？)這我不知道。」、「.. 我不知道被告要找
    自己的兄弟還是黑道的兄弟，我的感覺是被告要找打手。」
    、「(被告有無具體的說找來兄弟要做何事？)沒有。」、「
    .. 就是她說她說她會叫兄弟這句話，讓我恐懼。」、「 (
    你恐懼何事？)因為被告說如果找兄弟來的話，會讓我們沒
    有辦法好好上班。『我是怕被告如果真的叫兄弟來，不知道
    會做出什麼事情』，『因為這次是丟雞蛋、灑冥紙，下次潑
    硫酸怎麼辦』。」等語，乙○○顯係出於自己想像「被告以
    後可能會將伊當作對象」而心生恐懼，丙○○顯均係出於自
    己想像「被告以後可能會做出什麼事情」而心生恐懼，均非
    因被告實際有說要找兄弟對渠等做出何危害，而生心畏怖。
(六)再者，九十五年四月十九日確係勇建公司經理陳明祥帶被告
    至勇建公司，業經證人乙○○於偵查中結證屬實 (見同上偵
    卷第五四頁)，核與被告所供情節相符。是參之被告方面當
    時是被告自己一人至勇建公司，而當時勇建公司在場員工則
    計有陳明祥、乙○○、丙○○、林正仁等四人，業據乙○○
    、丙○○、林正仁分別於偵查中陳明在卷。再佐以被告進入
    勇建公司表明要找老闆，乙○○並表示渠等要下班請被告離
    開，被告情緒即開始激動，開始大聲說話說出前揭有關「兄
    弟」內容之言詞，陳稱小姐都不幫被告等語，並衝進董事長
    辦公室丟擲雞蛋、灑冥紙，之後即躺在地上哭鬧，警察至現
    場處理後，被告且係由乙○○等人扶到電梯門口，業經證人
    乙○○、丙○○、甲○○分別於偵查中結證在卷等情，被告
    辯稱伊無恐嚇員工犯行等語，尚堪採信。此外，復查無其他
    積極事證足認被告確有檢察官聲請簡易判決處刑書所載之恐
    嚇犯行，揆諸首開說明，既不能證明被告犯罪，即應為其無
    罪之諭知，以免冤抑。再者，被告當時已表明不關乙○○、
    丙○○等小姐之事，而被告當日所要找之對象即勇建公司董
    事長當時復不在現場，尚難認被告在勇建公司丟擲雞蛋、灑
    冥紙之行為構成刑法第三百零四條之強制罪，檢察官亦未起
    訴認被告有構成此罪，本院尚無從審理被告是否構成刑法第
    三百零四條之強制罪，附此敘明。
據上論斷，應依刑事訴訟法第四百五十二條、第三百零一條第一
項，判決如主文。
中　　華　　民　　國　　96　　年　　4 　　月　　26　　日
                       臺灣臺中地方法院刑事第十庭
                           審判長法  官  賴妙雲
                                 法  官  黃炫中
                                 法  官  江奇峰
上正本證明與原本無異。
如不服本判決，應於送達後十日內向本院提出上訴狀（須附繕本
），上訴於臺灣高等法院臺中分院。
                                 書記官  江慧貞
中　　華　　民　　國　　96　　年　　4 　　月　　26　　日
